臺灣臺南地方法院民事判決
110年度重訴字第82號
原      告  郭冠呈  
            郭承儒  
共      同
訴訟代理人  沈聖瀚律師
被      告  郭玉英  

訴訟代理人  陳進長律師
上列當事人間請求請求所有權移轉登記等事件，經民國111年4月
11日言詞辯論終結，本院判決如下：
    主    　文
原告之訴及假執行均駁回。
訴訟費用由原告負擔。
    事實及理由
一、原告起訴主張：
　  訴外人郭萬發即原告之父為被告之兄長，訴外人郭番射、郭
    王春即被告父母，生前曾就臺南市○○區○○○段○○段00地號(下
    稱系爭13地號土地)及同段14地號土地(下稱系爭14地號土地
    )賣出後之現金，及名下臺南市○○區○○○段○○段000地號土地
    （下稱系爭690地號土地）財產部分，委由被告暫時代為保
    管，被告與其姐即訴外人郭素華，於民國106年6月8日一同
    至地政事務所，由被告書立切結書(下稱系爭切結書)作為代
    為保管之依據。被告於原告之祖父祭日109年6月23日，自陳
    代為保管之現金尚剩餘新臺幣(下同)600萬元。本件原告業
    已成年並有固定之工作，並計晝於工作所在地購置不動產以
    供居住使用，系爭切結書之條件業已成就，被告應依系爭切
    結書之約定將系爭690地號土地及現金歸還原告，爰依系爭
    切結書提起本件訴訟。並聲明：㈠被告應將系爭690地號土地
    所有權移轉登記予原告二人，應有部分各二分之一。㈡被告
    應返還600萬元予原告。㈢願供擔保，請准宣告假執行。
二、被告則以：　　
　  訴外人郭萬發因長期為精神疾病所苦，被告父母郭番射、郭
    王春生前為恐郭萬發日後生病無人照顧，郭番射乃於99年3
    月15日將其所有系爭13地號土地、系爭14地號土地及系爭69
    0地號土地，均以贈與為原因移轉登記至被告名下，並囑託
    被告日後要擔負協助照顧郭萬發之責任。被告深知郭番射贈
    與之上開不動產是要作為照顧郭萬發之代價，故郭萬發之日
    常生活開銷及醫療費用均由被告支付，被告並於102年6月間
    將系爭13、14地號土地出售，以因應支付郭萬發之開銷，被
    告自認並無辜負先父郭番射之贈與條件。系爭切結書僅為草
    稿，並無任何拘束兩造之效力。再者，系爭切結書至多視為
    被告有以系爭690地號土地及變賣系爭13、14地號土地所得
    價金之餘額贈與原告二人之意思，但贈與物之權利未移轉前
    ，贈與人得撤銷其贈與，從而，被告自得向原告二人就系爭
    690地號土地及現金之贈與意思表示為撤銷贈與之意思表示
    。並聲明：原告之訴駁回。
三、得心證之理由：
　㈠當事人互相表示意思一致者，無論其為明示或默示，契約即
    為成立：稱寄託者，謂當事人一方以物交付他方，他方允為
    保管之契約。民法第153條第1項、第589條分別定有明文。
    又解釋契約，固須探求當事人立約時之真意，不能拘泥於契
    約之文字，但契約文字業已表示當事人真意，無須別事探求
    者，即不得反捨契約文字而更為曲解。
　㈡本件原告主張系爭13地號土地、系爭14地號土地及系爭690地
    號土地均為郭番射生前委託被告代為保管一節，為被告所否
    認，並抗辯上開不動產，乃為郭番射生前贈與被告，並無代
    為保管一事等語。證人郭素華即被告之妹雖於本院審理時證
    述：伊父親郭番射生前有說，善化區老家的土地，由伊兄弟
    姊妹包括原告父親一同繼承，所以郭番射去世時，伊兄弟姐
    妹均有繼承善化老家的土地等語（見卷第104頁）。可見原
    告之父郭萬發雖罹患精神病，但並非無法繼承土地，何需郭
    番射先將系爭13地號土地、系爭14地號土地，及系爭690地
    號土地贈與被告請其為原告保管。再者，依證人郭素華於本
    院審理時證述：郭番射於原告大約幼稚園、及國小時，曾提
    及要將系爭690地號土地贈與原告二人等語（見卷第109頁）
    ，然依證人郭素華之上開證述可知，郭番射僅於原告二人小
    時候，曾表示欲將系爭690地號土地贈與原告，並未曾表示
    欲將系爭13地號及系爭14地號土地贈與原告。況且，郭番射
    僅於原告小時候曾提及欲將系爭690地號土地贈與原告，時
    過境遷後，郭番射倘欲將系爭690地號土地贈與原告，當可
    直接將系爭690地號土地贈與原告，並無任何難以贈與原告
    之情事。然郭番射死亡之際，僅遺留善化老家土地，由其子
    女包括原告父親郭萬發繼承，已無欲將系爭690地號土地贈
    與原告之意，因此郭番射才會於去世前之99年間，即先將系
    爭13地號土地、系爭14地號土地及系爭690地號土地贈與被
    告。是難以郭萬發曾於原告小時候曾向渠等稱欲將系爭690
    地號土地贈與原告二人，即得遽認系爭13地號土地系爭14地
    號土地及系爭690地號土地贈與被告之際，係請被告為原告
    代為保管上開不動產之意。
  ㈢復觀諸系爭切結書，其上僅有被告之簽名，並無原告兩人之
    簽名，難以被告自行簽立之系爭切結書，認兩造間有契約關
    係存在。況且，依據系爭切結書所載「1.本人郭玉英受父母
    委託保管之農地善化區北子店二（段）690號到侄兒郭冠呈 
     、郭承儒長大能自立或有需求時即歸還繼承。2.父母留下
    之現金仍暫由郭玉英本人保管，因目前公費支出仍需雜用，
    待郭冠呈、郭承儒購屋時將餘額補貼以便家人及祖先有安身
    立命之處。具結人：郭玉英」等語，顯見被告乃與父母親間
    就系爭690地號土地及現金成立寄託契約，並非被告與原告
    間就系爭690地號土地及現金成立寄託契約等情甚明。再者
    ，被告所簽立之系爭切結書僅係單方之感情表示，並非兩造
    間有何成立契約關係，已如前述。是原告主張依據系爭切結
    書此一無名契約，原告業已長大成人且有購屋需要，條件業
    已成就，得請求被告將系爭690地號土地移轉登記與原告及
    請求被告交付現金600萬元，係屬無據，尚難採憑。
四、綜上所述，原告主張郭番射生前欲將系爭690地號土地贈與
    原告，僅係託被告代為保管一節，係非可採，已如前述。而
    爭切結書僅為被告之感情表示，兩造間並無成立任何契約關
    係。是以，原告主張依據系爭切結書此無名契約，且條件業
    已成就，請求被告應將系爭690地號土地所有權移轉登記予
    原告二人，應有部分各二分之一，及被告應返還600萬元予
    原告，均無理由，應予駁回。又原告之訴既經駁回，其假執
    行之聲請，亦失所附麗，應併予駁回。
五、本件事證已臻明確，兩造其餘攻擊防禦方法與舉證，經核與
    判決結果不生影響，爰不逐一論述，附此敘明。
六、訴訟費用負擔之依據：民事訴訟法第78條。 　
中　　華　　民　　國　　111 　年　　4 　　月　　29　　日
                  民事第四庭    法    官　葉淑儀
以上正本係照原本作成。
如對本判決上訴，須於判決送達後20日內向本院提出上訴狀。
如委任律師提起上訴者，應一併繳納上訴審裁判費。
中　　華　　民　　國　　111 　年　　4 　　月　　29　　日
                               書 記 官  林幸萱